臺灣高等法院民事判決　　　　　　　　100年度重上字第226號
上　訴　人　廖淑真
訴訟代理人　朱俊雄律師
被 上訴 人　吳麗華
上列當事人間請求所有權移轉登記等事件，上訴人對於中華民國
100年 2月11日臺灣板橋地方法院99年度重訴字第400號第一審判
決提起上訴，經本院於100年9月6日言詞辯論終結，判決如下：
    主      文
上訴駁回。
第二審訴訟費用由上訴人負擔。
    事實及理由
一、上訴人主張：兩造經由台灣房屋板橋特區加盟店之仲介，於
    民國（下同）99年 7月17日在該加盟店簽訂不動產買賣契約
    書（下稱系爭買賣契約書），由伊向被上訴人購買門牌號新
    北市板橋區○○○路 ○段4巷12號4樓房屋及其坐落新北市○
    ○區○○段 446地號土地所有權應有部分（下稱系爭房地）
    ，約定買賣價款為新臺幣（下同） 888萬元，伊於簽約當時
    支付10萬元作為定金，又於99年 8月12日再將80萬元匯入中
    國信託商業銀行敦南分行之不動產價金履約保證專戶（下稱
    履約保證專戶），惟被上訴人卻拒不履行買賣契約，經伊於
    99年 8月30日以存證信函催告被上訴人履行，被上訴人仍置
    之不理等情，爰依系爭買賣契約關係，先位聲明請求被上訴
    人將系爭房地所有權移轉登記予伊；又依系爭買賣契約書第
    11條第 3項約定，備位聲明請求被上訴人給付違約金90萬元
    並加付法定遲延利息。原審判決駁回上訴人之訴。上訴人不
    服，提起上訴，聲明求為判決：(一)原判決廢棄。(二)先位聲明
    ：被上訴人應將系爭房地所有權移轉登記予上訴人。備位聲
    明：被上訴人應給付上訴人90萬元及自99年 8月13日起，至
    清償日止，按年息5%計算之利息。
    被上訴人則以：依系爭買賣契約書第15條之約定，上訴人應
    於99年8月5日前經銀行核准貸款並對保完成，否則該買賣契
    約無效，仲介公司人員雖曾以電話要求展延上開期限，然伊
    並未同意，上訴人遲至99年 8月12日始完成銀行貸款及對保
    手續，系爭買賣契約即已無效，上訴人請求移轉系爭房地所
    有權或給付違約金，應屬無據等語，資為抗辯。答辯聲明求
    為判決：上訴駁回。
二、經查上訴人主張兩造經由台灣房屋板橋特區加盟店之仲介，
    於99年 7月17日在該加盟店簽訂系爭買賣契約書，由伊向被
    上訴人購買系爭房地，約定買賣價款為 888萬元，伊於簽約
    時支已付10萬元作為定金，又於99年 8月12日再將80萬元匯
    入履約保證專戶，惟被上訴人拒不履行系爭買賣契約之事實
    ，業據其提出系爭買賣契約書、變更總價款及期款協議書、
    台北縣板橋市農會匯款申請書、郵局存證信函及掛號郵件收
    件回執為證（見原審卷4至7、9至24頁）， 且為被上訴人所
    不爭執，固堪信為真實。
三、惟按附解除條件之法律行為，於條件成就時，失其效力，民
    法第99條第 2項定有明文。又當事人主張契約內容變更者，
    就該變更約定業經當事人間互相表示意思一致之事實，應負
    舉證責任。經查：
    (一)系爭買賣契約書第15條約定：「雙方同意買方（指上訴人
      ）貸款需貸至 770萬元正，否則合約無效，買方已支付價
      款無息返還，但需於99年8月5日前核准並對保完成」。準
      此，兩造間系爭買賣契約，乃附有「上訴人未於99年8月5
      日前申請貸款核准並對保完成」之解除條件，若該條件成
      就時，系爭買賣契約即失其效力。
    (二)雖上訴人主張伊於99年8月4日，已委請仲介人員李容瑋通
      知被上訴人將前項約定之期限延至同年月19日，並經被上
      訴人同意云云，但既為被上訴人所否認，上訴人自應就兩
      造間存在上開變更契約之合意，負舉證責任。雖上訴人所
      舉證人即台灣房屋仲介人員李容瑋證述：「（99年8月5日
      ）已經核准貸款，但對保還沒有完成。在99年8月4日的下
      午 6點31分我有打被告（指被上訴人）的手機，號碼是00
      00000000，當時是被告本人接聽的，我告訴他買方即原告
      （指上訴人）的貸款對保來不及在99年8月5日前完成，經
      過我與他溝通之後，被告在電話中答應我給原告延後兩個
      禮拜完成對保的時間，…後來在99年8月12日下午8點40分
      我打同一支電話給被告，跟他說原告的貸款對保已經完成
      ，且已經將80萬元匯入價金履約保證專戶，但這時候被告
      說他已經不想賣了…」（見原審卷50頁背面）；證人即台
      灣房屋仲介人員陳詠霖證述：「…後來在（99年）8月4日
      上訴人打電話給我，請我轉達賣方，請求再給二週時間辦
      理貸款事宜，當時我請賣方的協辦人員李容瑋轉達，李容
      瑋在我面前立打電話給賣方，屋主同意展延二週時間，我
      再打電話給上訴人告知此事…」（見本院卷31頁）；另證
      人即台灣房屋仲介人員林宗翰證述：「…雙方原約定若上
      訴人未依期限完成對保，合約就無效，後來因在截止日前
      一天，買方打電話給經紀人陳詠霖，請求賣方給她寬限，
      因當天我休假，陳詠霖有通知我，並請協辦同事李容瑋通
      知賣方即被上訴人，據同事告知我被上訴人有答應。後來
      一個禮拜內我都有以電話與被上訴人聯絡過幾次，告訴她
      買方辦理貸款進度，因被上訴人當時需要用錢，表示希望
      買方貸款可以辦快一點，並沒有表示不賣。後來約一個禮
      拜，買方就辦好貸款，辦好之後由李容瑋打電話通知被上
      訴人，但當時被上訴人就反悔了…」（見本院卷31頁背面
      ）。惟仲介人員李容瑋上開證言，既為被上訴人所否認，
      其他證人又屬間接傳話，均難確切證明被上訴人同意展延
      核貸對保期限；復經衡諸上開證人均為仲介人員，就系爭
      買賣契約之有效，具有獲取仲介報酬之利害關係，殊難期
      彼等為客觀公正之證言，彼等證言自難據為有利於上訴人
      之認定。況查，兩造經由仲介公司成立系爭房地買賣契約
      ，並已簽訂系爭買賣契約書載明上開第15條約定，該約定
      涉及系爭買賣契約之效力，係屬極重要之條款，故若被上
      訴人確已同意展延該約定之期限，仲介人員依其專業，理
      當要求當事人於契約書內另行加註或另立書面，俾免日後
      發生爭議，乃兩造間系爭買賣契約書內並無附記任何變更
      約定，或另立書面或錄音存證，上訴人上開主張尚與常情
      有悖，為無足採。
    (三)被上訴人並未同意延長期限，而上訴人遲至99年 8月12日
      始完成貸款之對保，已逾系爭買賣契約書第15條所約定99
      年8月5日之期限，則系爭買賣契約即因解除條件成就而溯
      及失效。從而上訴人本於系爭買賣契約關係，先位聲明請
      求被上訴人將系爭房地所有權移轉登記予上訴人；又依系
      爭買賣契約書第11條第 3項約定，備位聲明請求被上訴人
      給付違約金90萬元並加付法定遲延利息，均屬無據。
四、綜上所述，上訴人本於系爭買賣契約關係，先位聲明請求被
    上訴人將系爭房地所有權移轉登記予上訴人；又依系爭買賣
    契約書第11條第 3項約定，備位聲明請求被上訴人給付上訴
    人90萬元及自99年 8月13日起，至清償日止，按年息5%計算
    之利息，均屬不應准許。從而原審所為上訴人敗訴之判決，
    並無不合。上訴論旨仍執前詞指摘原判決不當，求予廢棄改
    判，為無理由。
五、至兩造其餘之攻擊或防禦方法及證據，經斟酌後，認為均不
    足以影響本判決之結果，自無逐一詳予論駁之必要，併此敘
    明。
六、據上論結，本件上訴為無理由，依民事訴訟法第449條第1項
    、第78條，判決如主文。
中    華    民    國   100    年    9     月    27    日
                  民事第七庭
                        審判長法  官  鄭三源
                              法  官  邱  琦
                              法  官  梁玉芬
正本係照原本作成。
如不服本判決，應於收受送達後20日內向本院提出上訴書狀，其
未表明上訴理由者，應於提出上訴後20日內向本院補提理由書狀
（均須按他造當事人之人數附繕本）上訴時應提出委任律師或具
有律師資格之人之委任狀；委任有律師資格者，另應附具律師資
格證書及釋明委任人與受任人有民事訴訟法第466條之1第1項但
書或第2項（詳附註）所定關係之釋明文書影本。如委任律師提
起上訴者，應一併繳納上訴審裁判費。
中    華    民    國   100    年    9     月    27    日
                              書記官  常淑慧
附註：
民事訴訟法第466條之1（第1項、第2項）：
對於第二審判決上訴，上訴人應委任律師為訴訟代理人。但上訴
人或其他法定代理人具有律師資格者，不在此限。
上訴人之配偶、三親等內之血親、二親等內之姻親，或上訴人為
法人、中央或地方機關時，其所屬專任人員具有律師資格並經法
院認為適當者，亦得為第三審訴訟代理人。